【裁判字號】    98,交聲,1911
【裁判日期】    980602
【裁判案由】    違反道路交通管理處罰條例聲明異議
【裁判全文】
臺灣臺北地方法院交通事件裁定        98年度交聲字第1911號
原處分機關  臺北市交通事件裁決所
異  議  人
即受處分人  甲○○
上列受處分人因違反道路交通管理處罰條例案件，對於臺北市交
通事件裁決所於中華民國98年4 月10日所為之處分（原處分案號
：北市裁罰字第裁22-AEX833252號），聲明異議，本院裁定如下
：
    主  文
異議駁回。
    理  由
一、按汽車駕駛人，駕駛汽車經測試檢定酒精濃度超過規定標準
    者，處新臺幣（下同）15,000元以上60,000元以下罰鍰，並
    當場移置保管該汽車及吊扣其駕駛執照1 年，道路交通管理
    處罰條例第35條第1 項第1 款定有明文。又汽車駕駛人，有
    道路交通管理處罰條例第35條第1 項規定之情形者，應接受
    道路交通安全講習，同條例第24條第1 項第2 款亦有明定。
    而汽車駕駛人飲用酒類或其他類似物後，吐氣所含酒精濃度
    超過每公升0.25毫克或血液中酒精濃度超過百分之0.05以上
    者，不得駕車，道路交通安全規則第114 條第2 款亦有明文
    。另道路交通管理處罰條例所稱之汽車，依該條例第3 條第
    8 款規定包括機器腳踏車。
二、本件異議人即受處分人甲○○於98年4月10日上午2時39分許
    ，騎乘車牌號碼CYF—663號重型機車，行經臺北市○○路底
    堤外便道，因有酒後駕車，酒精濃度測試值達每公升0.50毫
    克之違規事實，經臺北市政府警察局萬華分局（下稱原舉發
    機關）華江派出所員警黃俊嘉依違反道路交通管理處罰條例
    第35條第1 項第1 款之規定當場掣單舉發，並扣留前開違規
    車輛移置保管，復經原處分機關於98年4 月10日裁罰受處分
    人罰鍰30,000元，吊扣駕駛執照12個月，並施以道安講習，
    嗣因受處分人於98年4 月30日向原處分機關提出聲明異議，
    經原處分機關函請原舉發機關調查結果，仍認受處分人違規
    事實明確，是維持原處分之裁罰。
三、聲明異議意旨略以：異議人於98年4 月9 日上午2 時30分左
    右，因做小販生意賣小吃，跟朋友於攤位前小酌（工作需要
    ），自知理虧，請求處罰改以服勞動或其他替代方法，另因
    被扣車無法生計、工作，陷入無業狀態，車又有貸款，故依
    法聲明異議等語。
四、經查，異議人於上開時間騎車行經臺北市○○路底堤外便道
    ，因酒後駕車為警攔停實施酒測，測得其呼氣所含酒精濃度
    達每公升0.50毫克，超過規定標準，而為執勤員警製單舉發
    之事實，為異議人所不爭執，並有臺北市政府警察局舉發違
    反道路交通管理事件通知單（本院卷第6 頁）及酒精濃度測
    試單影本（本院卷第13頁）附卷可稽，是異議人之違規事實
    堪以認定。至異議人稱請求以服勞動或其他替代方法代替處
    罰等語，按「違反行政法上義務而受罰鍰、沒入或其他種類
    行政罰之處罰時，適用本法。但其他法律有特別規定者，從
    其規定。」「本法所稱其他種類行政罰，指下列裁罰性之不
    利處分：一、限制或禁止行為之處分：限制或停止營業、吊
    扣證照、命令停工或停止使用、禁止行駛、禁止出入港口、
    機場或特定場所、禁止製造、販賣、輸出入、禁止申請或其
    他限制或禁止為一定行為之處分。二、剝奪或消滅資格、權
    利之處分：命令歇業、命令解散、撤銷或廢止許可或登記、
    吊銷證照、強制拆除或其他剝奪或消滅一定資格或權利之處
    分。三、影響名譽之處分：公布姓名或名稱、公布照片或其
    他相類似之處分。四、警告性處分：警告、告誡、記點、記
    次、講習、輔導教育或其他相類似之處分。」行政罰法第1
    條及第2 條分別定有明文，是行政罰之種類，以前揭條文所
    規定者為限，觀諸前揭條文，並未如刑事訴訟法第235 條之
    2 所定，命被告以提供義務勞動，作為履行緩起訴處分之規
    定，原處分機關所為裁罰處分，性質上係屬行政罰，異議人
    請求以提供勞動服務代替為處罰內容，於法即有未合。原處
    分機關依違反道路交統管理處罰條例第35條第1 項第1 款、
    第24條第1 項第2 款，及違反道路交通管理事件統一裁罰基
    準表之規定，裁罰異議人罰鍰30,000元，吊扣駕駛執照12個
    月，並施以道安講習，核無不當，是本件異議為無理由，應
    予駁回。
五、據上論斷，應依道路交通案件處理辦法第19條，裁定如主文
    。
中    華    民    國    98    年    6     月    2     日
                              交通法庭  法  官  紀文惠
上正本證明與原本無異。
如不服本裁定，應於裁定送達後5日內，向本院提出抗告狀。
                                        書記官  游曉婷
中    華    民    國    98    年    6     月    2     日


司法院資訊處製作；財團法人民間司法改革基金會備份。
